【裁判字號】    95,簡上,28
【裁判日期】    950628
【裁判案由】    竊盜
【裁判全文】
臺灣高雄地方法院刑事判決              95年度簡上字第28號
上  訴  人
即  被  告  乙○○
上列上訴人因竊盜案件，不服本院高雄簡易庭中華民國94年12月
7 日94年度簡字第6997號第一審簡易判決（聲請簡易判決處刑案
號：94年度偵字第21554 號），提起上訴，本院管轄之第二審合
議庭判決如下：
    主  文
上訴駁回。
    事  實
一、乙○○前因違反麻醉藥品管理條例案件，經本院以86年度訴
    字第183 號判處應執行有期徒刑5 年5 月，於上訴後，經臺
    灣高等法院高雄分院以86年度上訴字第1259號判決駁回上訴
    確定，經發監執行，於民國89年9 月11日縮短刑期假釋出監
    ，並付保護管束，於92年9 月10日期滿，上開假釋未經撤銷
    ，視為徒刑執行完畢。詎乙○○仍不知悔改，於94年6 月17
    日上午5 時27分許，乙○○與其女友在高雄縣鳳山市○○路
    141 號2 樓之「橘子天堂網咖店」內第79、80號機台（原判
    決誤載為第78、79號）處打完網路遊戲，而一起走向櫃台欲
    結帳離去，於行經甲○○所坐第24號機台處，乙○○因見甲
    ○○所有，XG廠牌、型號799 號（內有0000000000門號SIM
    卡）及QANTECH 廠牌、型號CB 100號（內有0000000000門號
    SIM 卡）手機各1 支置放第24位置沙發座位上，竟萌生意圖
    為自己不法所有，竊取他人財物之犯意，於結帳離開店內後
    ，由其女友獨自下樓先行發動機車，乙○○隨即獨自折返該
    店內，並走向甲○○所坐第24號機台處。於同日上午5 時29
    分許，乙○○趁甲○○不注意之際，彎腰並伸右手竊取甲○
    ○所有置放於第24號座位沙發上之上開手機2 支，並於得手
    後，續走向其上揭第79、80號坐位附近後，隨即轉身走出店
    外，而與其不知情女友共同騎乘車牌號碼L75-405 號機車離
    去。嗣經警調閱店內錄影帶後，並追查上開機車來源，始查
    知上情。
二、案經高雄縣政府警察局鳳山分局報請臺灣高雄地方法院檢察
    署檢察官偵查後，聲請以簡易判決處刑。
    理  由
壹、程序方面：
一、被害人甲○○、證人韓守誠於警詢中之陳述，均有證據能力
    。
  (一)按被告以外之人（包括證人、鑑定人、告訴人、被害人及共
    同被告等）於審判外之陳述雖不符刑事訴訟法第159 條之1
    至之4 規定，而經當事人於審判程序同意作為證據，法院審
    酌該言詞陳述或書面陳述作成時之情況，認為適當者，亦得
    為證據；當事人、代理人或辯護人於法院調查證據時，知有
    刑事訴訟法第159 條第1 項不得為證據之情形，而未於言詞
    辯論終結前聲明異議者，視為有前項之同意，同法第159 條
    之5 定有明文。立法意旨在於傳聞證據未經當事人之反對詰
    問予以核實，原則上先予排除。惟若當事人已放棄反對詰問
    權，於審判程序中表明同意該等傳聞證據可作為證據；或於
    言詞辯論終結前未聲明異議，基於尊重當事人對傳聞證據之
    處分權，及證據資料愈豐富，愈有助於真實發見之理念，且
    強化言詞辯論主義，使訴訟程序得以順暢進行，上開傳聞證
    據亦均具有證據能力。
  (二)本件被害人甲○○、證人韓守誠於警詢中所為陳述，性質雖
    均屬傳聞證據，且查無符合同法第159 條之1 至之4 規定之
    情形（被害人甲○○於警詢時之陳述，經核與其於本院審理
    時所證述意旨相符，無刑事訴訟法第159 條之2 規定之適用
    ），然被害人甲○○、證人韓守誠上開警詢筆錄內容，業經
    本院審理時予以提示並告以要旨，且各經檢察官及被告等人
    表示意見，當事人已知上述筆錄內容乃傳聞證據，且均未於
    言詞辯論終結前對該筆錄內容異議，依上開規定，已擬制同
    意其有證據能力，本院審酌上開筆錄作成時之情況，亦無不
    當取供等情形，認為以之作為本案之證據亦屬適當，是被害
    人甲○○、證人韓守誠於警詢中所為陳述，應均具有證據能
    力。
二、次按傳聞法則乃對於被告以外之人於審判外之言詞或書面陳
    述而為之規範。卷附監視器光碟畫面，乃以科學、機械之方
    式，對於當時狀況所為忠實且正確之記錄，性質上並非供述
    證據，應無刑事訴訟法第159 條第1 項規定之適用，附此敘
    明。
貳、實體方面：
一、訊據被告乙○○固坦承其於94年6 月17日上午，有在高雄縣
    鳳山市○○路141 號2 樓「橘子天堂網咖店」內，並於打完
    網路遊戲結帳後，復又折返該店內，嗣後並與其女友共同騎
    乘車牌號碼L75-405 號機車離去等情，惟矢口否認有竊盜犯
    行，辯稱：伊走回店內係因要點香菸找不到打火機，伊只有
    從第24號機台後面走過去，未在第24號機台處彎腰。被害人
    甲○○並未目睹伊行竊，且未在伊身上找到上開手機，伊沒
    有竊取甲○○所有之手機云云。惟查：
  １、上揭事實，業據證人即被害人甲○○於警詢、偵訊及本院
      指述及證稱甚詳在卷，其於警詢中指述：我於94年6 月17
      日上午5 時20分到40分許，在高雄縣鳳山市○○路141 號
      2 樓「橘子天堂網咖」內遭1 名男子行竊。案發時，我把
      2 支手機放在店內第24號機台沙發上，其中1 支是XG牌79
      9 型號（內有0000000000號門號SIM 卡），另1 支是QANT
      ECH 牌CB100 型號（內有0000000000門號），現場監視器
      有拍到疑似竊嫌行竊畫面及竊賊所騎乘機車之車號為L75-
      405 號。經我指認，乙○○即為行竊我2 支手機之人，因
      他右腳殘缺特徵異常明顯，且曾帶女友來店內消費3 、4
      次，又當時他已結帳離開，卻又返回店內，行為異常等語
      （見警卷第6 至9 頁）；於偵訊中結證稱：我於94年6 月
      17日有至警局報案失竊2 支手機，我在店內玩電腦，手機
      放在沙發上，20分鐘前還可以看到我的手機，之後我的手
      機就不見了，我一直沒有離開，但可能中間有打瞌睡。我
      看店內監視錄影帶，就是乙○○偷我的手機，情形是乙○
      ○結帳要走，他後來又折返回來經過我座位，彎腰到我沙
      發拿東西，之後才騎車離開等語（見偵卷第15、16頁）；
      於本院審理時結證稱：我於94年6 月17日上午接近6時 許
      要離開店的時候，發現我的手機不見了，但我有設定手機
      鬧鐘的習慣，在當日上午5 點鐘的時候我還有聽到手機之
      鬧鐘，我還把它拿起來關掉。我去看攝影機之監視畫面，
      就看到只有被告經過我24號座位的位置，且被告有彎腰拿
      東西的動作。當時我的手機放在我的座位右手邊，我可能
      是打瞌睡或因我開2 台機台在看另外1 台的螢幕。被告是
      坐在80號，他女友坐在79號，被告離開店內後又轉回來店
      裡，沒有走到他的79、80號機台處。我被竊手機2 支，廠
      牌、型號分別為XG牌、型號799 （內有0000000000門號SI
      M 卡）、QANTECH 牌、型號CB100 （內有0000000000門號
      SIM 卡），遺失手機有到成功派出所報案及申請停話等語
      甚詳（見本院卷第58至63頁審判筆錄），並經證人（即萬
      士達機車行業務員）韓守誠於警詢中陳述：車牌號碼L75-
      405 號重型機車是萬士達機車行所有，但該車以分期付款
      方式轉賣乙○○使用，且自94年5 月30日起均由乙○○使
      用中等語明確（見警卷第11、12頁）。再者，被告亦坦承
      其於94年6 月17日上午，有在高雄縣鳳山市○○路141 號
      2 樓「橘子天堂網咖店」內，並於打完網路遊戲結帳後，
      復又折返該店內，嗣後與其女友共同騎乘車牌號碼L75-40
      5 號機車離去等情。另經本院於95年6 月14日於審判期日
      當庭勘驗上開監視光碟，勘驗結果略以：被告（即白衣黑
      褲男子）與其女友（即黑衣女子）於94年6 月17日，共同
      在網咖店內打電腦，被告女友先行起身關機，被告於當日
      上午5 時27分40秒隨後站起，右手從電腦螢幕前桌面拿取
      一白色盒狀物，並彎腰拿起置於椅面之黑色腰包，被告與
      其女友一同離開走向櫃台，被告獨自返回店內，並於當日
      上午5 時29分許，在網咖店內某機台處彎腰至椅背內以右
      手取物後，續走返其原坐位處附近，隨即轉身離去，並走
      出店外。被告女友則先把機車牽出至馬路，並坐在機車後
      座等待被告，稍後被告坐上機車前座，與其女友共同騎乘
      機車離去等情，有本院95年6 月14日審判筆錄1 份在卷可
      稽，並經證人甲○○證稱：24號機台就是監視畫面內白衣
      黑褲男子彎腰伸手拿東西的位置等語詳確（見本院卷第63
      頁）。此外，復有監視器光碟2 片、監視光碟畫面2 張、
      萬士達機車行乙○○客戶基本資料1 份在卷可佐，事證明
      確。
  ２、被告雖辯稱：伊走回店內係因要點香菸找不到「打火機」
      ，伊只有從第24號機台後面走過去，未在第24號機台處彎
      腰，被害人甲○○並未目睹伊行竊，且未在伊身上找到上
      開手機，伊沒有竊取甲○○所有之手機云云。惟查：
    (1)被告於偵訊中就其為何於結帳後又返回網咖店內，係辯稱
      ：當時我給完帳要拿香菸起來抽，找不到「香菸」，我就
      返回我座位去找云云（見偵卷第14頁），是被告就其於結
      帳後又返回網咖店內究係尋找「香菸」或「打火機」，其
      前後所辯已非一致。又經本院當庭勘驗監視光碟內容，被
      告於當日打玩電腦欲離去時，即已從電腦螢幕前桌面拿走
      白色盒狀物（即香菸），並彎腰拿起置於椅面之黑色腰包
      始離去，且其嗣後折返店內，並未回到原座位詳細尋找，
      而係走至座位附近隨即轉身離去等情，有本院95年6 月14
      日審判筆錄1 份在卷可憑（見本院卷第57、58頁），另被
      告於本院審理時亦自承：因為可以看到桌面，所以我沒有
      回到原位置，我有拿走香菸等語（見本院卷第66頁）。是
      被告若果真返回網咖店內係欲返回原座位尋找打火機，則
      衡諸常情及經驗法則，自當在其網咖原座位之桌面、椅子
      、地板等處加以尋找，豈有未回到原座位，而僅至原座位
      附近後，隨即轉身離去之理。再者，被告係於本院勘驗光
      碟內容完畢，發現其離去時有拿走香菸等情後，始改口為
      上開辯解，從而，被告上開所辯：伊走回店內係因要點香
      菸找不到「打火機」云云，自不足採信。
    (2)被告與其女友一同走向櫃台結帳後，被告獨自返回店內，
      並於94年6 月17日上午5 時29分許，在第24號機台處「彎
      腰」以右手至椅背內取物後，續走返其原座位處附近，隨
      即轉身離去，並走出店外等情，業據證人甲○○於本院審
      理時證稱甚詳及經本院於95年6 月14日當庭播放「橘子天
      堂網咖」監視光碟勘驗屬實，有當日審判筆錄1 份在卷可
      憑（見本院卷第57至63頁），是被告上開所辯：伊只有從
      第24號機台後面走過去，未在第24號機台處彎腰，沒有竊
      盜甲○○之手機云云，顯與上開事證不符，不足採信。
    (3)被害人甲○○係於94年6 月17日上午接近6 時許要離開店
      的時候，發現其手機不見了，但其有設定手機鬧鐘的習慣
      ，在當日上午5 點鐘的時候甲○○還有聽到手機鬧鐘聲，
      還把它拿起來關掉。被害人嗣後去看網咖店內攝影機之監
      視畫面，亦僅有被告經過被害人第24號座位的位置，且被
      告確有在該第24號座位彎腰拿東西的動作。又當時被害人
      的手機放在其座位右手邊，共遭竊手機2 支，廠牌型號分
      別為XG牌、型號799 （內有0000000000門號SIM 卡）、QA
      NTECH 牌、型號CB 100（內有0000000000門號SIM 卡），
      遺失手機有到成功派出所報案及申請停話等情，業據其於
      本院審理時證稱詳確在卷（見本院卷第58至63頁審判筆錄
      ），且被害人上開證述其於案發當日所失竊之物為「手機
      2 支」，廠牌、型號分別為XG牌、型號799 （內有000000
      0000門號SIM 卡）、廠牌QANTECH 、型號CB100 （內有00
      00000000門號SIM 卡）之情，與其前於警詢、偵訊中之指
      述及證述，始終相符一致。再者，被害人與被告並無恩怨
      及金錢糾紛等情，已據證人即被害人甲○○於本院審理時
      證稱在卷（見本院卷第60頁），且被害人甲○○於案發當
      日（即94年6 月17日）發現手機失竊後，隨即於同日上午
      8 時30分，至高雄縣政府警察局鳳山分局成功派出所報案
      其失竊「2 支手機」，並陳述現場監視器有拍到疑似竊嫌
      行竊畫面及竊嫌所騎機車之車牌號碼為L75-405 號，其不
      認識竊嫌等情，有甲○○之警詢筆錄1 份在卷可參（見警
      卷第4 、5 頁）。是衡諸常情，被害人與被告既不認識，
      亦無恩怨及債務糾紛，被害人自無干冒誣告、偽證罪之刑
      事處罰，而捏詞虛構其失竊2 支手機而誣陷被告之理，復
      佐以被害人上開警詢指述，乃係依網咖店內之監視畫面而
      據實陳述，並非針對被告，係後來警方依據監視畫面上竊
      嫌所騎乘機車之車牌號碼而輾轉查獲被告，自堪認被害人
      上開所證，非為攀誣被告之詞，且確與事實相符，而堪以
      採信。從而，證人即被害人甲○○於94年6 月17日上午，
      於「橘子天堂網咖」內第24號機台座位沙發處，確有遭竊
      2 支手機等事實，應堪以認定。
    (4)再者，警員係於94年7 月21日依當日行竊之人所騎乘機車
      之L75-405 號車牌號碼，而輾轉由證人韓守誠證述查知被
      告係當日騎乘上開車牌號碼機車之人，後經員警通知被害
      人前往警局，指認是否係在場之被告行竊其手機，已係94
      年8 月2 日，距案發之日已經過約1 個半月等情，有被害
      人甲○○於94年6 月17日、94年8 月2 日警詢筆錄共2 份
      及證人韓守誠於94年7 月21日警詢筆錄1 份在卷可佐，自
      已難以從被告身上、住處等處查獲被害人甲○○上開失竊
      之手機，又嗣後警方亦未到被告住所搜索之事實，亦據被
      告自承在卷（見本院卷第67頁），是本案雖未於被告身上
      或住處查獲被害人甲○○所失竊之手機，然衡之上揭說明
      ，尚不得以此為被告未行竊之有利證據。本案被告於結帳
      後復返回網咖店內，並至被害人甲○○第24號機台座位處
      彎腰以右手至椅背內拿取物品，且被害人手機遭竊之時段
      內，亦僅有被告經過被害人第24號座位的位置及彎腰拿取
      東西，復佐以被告上開所辯：伊返回店內係欲找尋打火機
      云云，不足採信等情，綜合判斷，自堪認被害人甲○○所
      失竊之手機2 支係被告所竊，始與經驗法則相符。從而，
      被告辯稱：被害人甲○○未目睹被告行竊，且未在伊身上
      找到上開手機，伊沒有偷取甲○○所有之手機云云，自不
      足採信。
  ３、綜上，被告有事實欄所載竊盜犯行，事證明確，其上開所
      辯，為犯後飾卸之詞，不足採信，犯行堪以認定，應依法
      論科。
二、核被告所為，係犯刑法第320 條第1 項之普通竊盜罪。查被
    告前因違反麻醉藥品管理條例案件，經本院以86年度訴字第
    183 號判處應執行有期徒刑5 年5 月，於上訴後，經臺灣高
    等法院高雄分院以86年度上訴字第1259號判決駁回上訴確定
    ，經發監執行，於89年9 月11日縮短刑期假釋出監，並付保
    護管束，後於92年9 月10日期滿，上開假釋未經撤銷，視為
    徒刑執行完畢，有臺灣高等法院被告前案紀錄表1 份在卷可
    按，其受有期徒刑之執行完畢，5 年以內再犯有期徒刑以上
    之罪，為累犯，依法加重其刑。
三、原審以被告犯行明確，所為係犯刑法第320 條第1 項之竊盜
    罪，且被告有上開前科，構成累犯，有法定加重事由，另審
    酌被告不思正途賺取所需財物，竊取被害人甲○○之手機2
    支（價值約新台幣6,000 元），被告復否認犯行，未能將竊
    得之手機返還被害人，造成被害人損失及犯後態度不佳等一
    切情狀，依刑事訴訟法第449 條第1 項前段、第3 項、第45
    4 條第2 項，刑法第320 條第1 項、第47條、第41條第1 項
    前段，罰金罰鍰提高標準條例第1 條前段、第2 條規定，逕
    以簡易判決量處被告有期徒刑4 月，並諭知如易科罰金，以
    銀元300 元折算1 日。本院認原審之認事用法，均無違誤，
    量刑亦尚稱妥適，被告否認犯行提起本件上訴，指摘原判決
    不當，為無理由，自應予駁回。
據上論結，應依刑事訴訟法第455 條之1 第1 項、第3 項、第36
8 條，判決如主文。
本案經檢察官丙○○到庭執行職務
中    華    民    國    95    年    6     月    28    日
                  鳳山刑事第一庭審判長法  官  陳志銘
                                      法  官  林勇如
                                      法  官  林永村
以上正本證明與原本無異。
不得上訴。
中    華    民    國    95    年    6     月    28    日
                                      書記官  李祥銘
附錄法條：
中華民國刑法第320條
(普通竊盜罪、竊佔罪)
意圖為自己或第三人不法之所有，而竊取他人之動產者，為竊盜
罪，處5 年以下有期徒刑、拘役或500 元以下罰金。
意圖為自己或第三人不法之利益，而竊佔他人之不動產者，依前
項之規定處斷。
前二項之未遂犯罰之。


司法院資訊處製作；財團法人民間司法改革基金會備份。
